【裁判字號】    97,訴,212
【裁判日期】    970709
【裁判案由】    違反毒品危害防制條例
【裁判全文】
臺灣嘉義地方法院刑事判決               97年度訴字第212號
公  訴  人  臺灣嘉義地方法院檢察署檢察官
被      告  丙○○
                      弄18號.
                    現另案於臺灣嘉義監獄鹿草分監執行中
指定辯護人  本院公設辯護人丁○○
上列被告因違反毒品危害防制條例案件，經檢察官提起公訴（96
年度偵字第7019號），本院判決如下：
    主  文
丙○○所犯如附表一所示各罪，各處如附表一所示之刑。應執行
有期徒刑拾玖年。扣案門號0000000000號行動電話壹
支（含SIM卡壹張）沒收。販賣毒品所得新臺幣貳仟參佰元沒收
，如全部或一部不能沒收時，以其財產抵償之。
    事  實
一、丙○○前因施用毒品案件，經本院分別判處有期徒刑3月、7
    月，且定應執行有期徒刑9月確定，並於民國93年10月1日執
    行完畢在案。詎不知警惕，明知毒品危害防制條例明定第一
    級毒品海洛因（下簡稱海洛因）及第二級毒品安非他命、甲
    基安非他命（下簡稱安非他命類）不得販賣，竟基於意圖營
    利販賣海洛因、安非他命、甲基安非他命及幫助販賣海洛因
    之各別犯意，以門號0000000000號行動電話作為對外聯絡工
    具，分別於附表一所示時、地販賣海洛因與甲○○2次、販
    賣安非他命類與乙○○（起訴書誤載為周美玲）2次。嗣於
    96  年8月31日下午3時20分許，丙○○接獲來電得知甲○○
    有意洽購海洛因，因其身上並無現貨，乃轉知林維謙（由公
    訴人另行偵辦）有人意欲購買海洛因，並偕同林維謙前往嘉
    義縣新港鄉中洋村台化公司大排水溝旁，媒介林維謙與甲○○交易，而提供林維謙販賣海洛因之助力，惟尚未交付毒品
    及收受價金前，即為警當場查獲，並扣得如附表二所示物品
    。
二、案經嘉義縣警察局水上分局報告台灣嘉義地方法院檢察署檢
    察官偵查起訴。
    理  由
一、本件被告丙○○暨其辯護人於言詞辯論終結前，對於本件判
    決認定事實所引用之證據，如證人甲○○、乙○○於警詢、
    偵查中之偵查訊問筆錄、證人林維謙於警詢之偵訊筆錄、搜
    索扣押筆錄、搜索扣押證明書、扣押書、扣押物品清單、指
    證照片、證物照片、台灣嘉義地方法院檢察署96年7月16日
    96年嘉檢國玄聲監字第724號、96年8月13日96年嘉檢國玄聲
    監（續）字第847號通訊監察書、通訊監察譯文、雙向通聯
    紀錄、通聯紀錄查詢、代號與真實姓名對照表、尿液檢驗報
    告及前案紀錄等傳聞證據之證據能力並不爭執，審理過程復
    就各該證據進行辯論，前述證據復無顯不可信之情況，又與
    待證事實間具相當關聯性，本院審酌採納該等傳聞證據，無
    礙被告與辯護人等於程序上之彈劾詰問權利，認前開傳聞證
    據，合於刑事訴訟法第159條之1、之4之規定，因而具備證
    據能力，合先敘明。
二、訊據被告就其如附表一所示時地販賣並交付海洛因與證人甲○○、販賣並交付安非他命類與證人乙○○，取得如附表一
    所示之代價，並偕同證人林維謙前往與甲○○約定之交易地
    點，而媒介證人林維謙販賣海洛因等節坦承無誤，核與證人
    甲○○、乙○○於警偵中及本院審理時具結及證人林維謙於
    警詢時證述情節大致相符。又證人甲○○、乙○○證述其等
    多次以電話聯繫毒品交易等節，亦與卷附台灣嘉義地方法院
    檢察署96年7月16日96年嘉檢國玄聲監字第724號、96年8月
    13 日96年嘉檢國玄聲監（續）字第847號通訊監察書、通聯
    紀錄、通訊監察譯文顯示內容相互呼應（見嘉義縣警察局97
    年5月26日嘉縣警刑偵二字第0970081512號函所附監察書及
    通訊譯文表）。而員警據前開通聯紀錄循線查獲證人甲○○
    （採尿代號水A124）、乙○○（採尿代號偵2A72），並經其
    等同意採集尿液送驗結果，分別呈現嗎啡陽性反應及安非他
    命類陽性反應乙情，亦有尿液與真實姓名對照表、高雄市立
    凱旋醫院濫用藥物尿液檢驗報告各2份（見偵卷第147-149頁
    ）附卷可考。末員警埋伏跟監證人甲○○行蹤，因而緝獲與
    被告及同行之證人林維謙2人，並自證人林維謙騎乘車牌號
    碼G9M-580號重型機車內扣得附表二編號1（除其中2包白粉
    係於嘉義縣新港鄉港尾87號處扣得）至編號8所示毒品及販
    毒所用工具等物乙節，復有扣押書、扣押物品清單、採證照
    片、證物照片等件在卷可稽（見嘉義縣警察局水上分局警卷
    第35頁、第40-4 6頁），足見被告確實有附表一所示各次犯
    行。至被告於本院審理時供述其與證人甲○○2人交易時點
    與警詢、偵查中供陳內容，雖有出入，證人甲○○、乙○○
    於本院審理時，亦證以被告交付海洛因、安非他命類毒品之
    詳細日期及交易金額，時隔已久不復記憶等語，本院自應以
    證人甲○○、乙○○於本院審理時所為證述與卷附通訊監察
    譯文所示內容吻合者為準。綜上，被告自白核與事實相符，
    應堪認定。
三、查海洛因及安非他命、甲基安非他命係毒品危害防制條例第
    2條第2項第1款、第2款所列之第一級、第二級毒品。核被告
    所為如附表一編號1至4所示，各係犯毒品危害防制條例第4
    條第1項、第2項之販賣第一級毒品罪、販賣第二級毒品罪。
    又被告媒介證人林維謙販賣海洛因與證人甲○○，尚未交付
    毒品之際，即遭警查獲，其犯罪尚屬未遂，核被告所犯如附
    表一編號5所示，係犯幫助販賣第一級毒品未遂罪。被告以
    幫助他人犯罪之意思而提供犯罪構成要件以外之協力行為，
    為幫助犯，得按正犯之刑減輕之，並應依刑法第25條第2項
    規定減輕其刑。被告因如附表一編號1至4所示販賣第一級、
    第二級毒品而分別持有第一級、第二級毒品之低度行為，分
    別為各次販賣之高度行為所吸收，不另論罪；又被告所為5
    次犯行，犯意各別，行為互殊，應分論併罰。公訴人固以被
    告所為附表一編號1至5所示各次犯行，與林維謙間有犯意聯
    絡及行為分擔等情，惟查：證人甲○○、乙○○迭於警詢
    、偵查及本院審理時，俱稱其等交易對象為被告，而由卷附
    之通聯紀錄及通訊監察譯文所載，亦僅能證明僅被告1人與
    證人甲○○、乙○○交易。況被告及證人林維謙均於警詢時
    否認2人有共同販毒情節，遍查全卷亦無證據證明被告與林
    維謙2人就附表一編號1至4所示各次犯行有犯意聯絡及行為
    分擔乙情，尚難認定被告與證人林維謙間有何共犯販毒犯行
    之情節。次查，證人甲○○於本院審理時證以查獲當日（
    8月31日）其撥打公用電話聯絡被告，表示除返還欠款500元
    外，另有意以1千元代價購買「查某」（指海洛因）；當時
    被告在電話中應「好」，但並未表示要介紹他人與其交易；
    遭警查獲現場有另一名男子，其並不認識，也從沒有向該名
    男子購買毒品等語，由此可知，證人甲○○與被告間，尚未
    達成此次毒品交易之合意，僅能認定證人甲○○對被告先行
    要約乙節。復參以警方循線查獲被告及證人甲○○、林維
    謙等人時，僅在證人林維謙所騎乘車牌號碼G9M-580號重型
    機車內查扣附表二編號1（除其中2包白粉係於嘉義縣新港鄉
    港尾87號處扣得）至編號8所示之毒品及販毒工具；被告身
    上並無攜帶任何毒品前往約定地點等節，業據證人林維謙於
    警詢時，供承無訛，並有搜索扣押筆錄、扣押書在卷可考。
    苟被告有意販賣海洛因與證人甲○○，衡情，豈有未攜帶交
    易標的物即海洛因以備交付證人甲○○之可能？而扣案之毒
    品及販毒工具悉由證人林維謙所持有，亦即證人林維謙對附
    表一編號5所示該次交易之標的物數量、價格及買賣成交與
    否各點，亦具有絕對的主控權，何有被告置喙之餘地？綜
    上各節，被告於8月31日該日接獲證人甲○○來電，充其量
    僅聞知證人甲○○購毒之要約，尚乏證據證明被告有意或已
    行參與後續毒品交易內容之議定，是被告所辯其並沒有毒品
    可販賣與證人甲○○，當時曾轉告證人林維謙關於證人甲○○有購毒之要約，證人林維謙亦有意販毒等情堪可採信。從
    而，被告媒介證人林維謙與甲○○間之交易，因此提供林維
    謙販賣海洛因之助力，惟尚未交付毒品及收受價金前，即為
    警當場查獲，當認被告此部分犯行係屬幫助販賣第一級毒品
    未遂罪無訛，公訴人前開意見，尚有未洽。另公訴人以被告
    所犯如附表一所示各次犯行，其中附表一編號1、2、5間；
    編號3、4間，分別合於集合犯之概念，而應各論以販賣第一
    級毒品罪、販賣第二級毒品罪之單純一罪云云，尚非無見。
    然被告既分別基於販賣毒品及幫助販賣毒品之不同犯意，又
    被動受人約求交易毒品而為前開犯行，自難認各次犯行本在
    被告預定之營利計畫，且被告所為各次毒品交易或幫助販賣
    毒品間，亦無反覆實施之特性，即難認定被告各次所為應論
    以「構成要件之行為單數」中之「集合犯」型態，均附此敘
    明。爰審酌被告國中肄業之智識程度；無視於毒品對於健康
    之戕害及國家杜絕毒品犯罪之禁令，仍販賣及幫助販賣毒品
    與他人，使人沉迷於毒癮，無法自拔，輕則戕害身心，重則
    引發各種犯罪，實為多種犯罪之源頭，對社會治安有相當程
    度影響及所生之危害，其行為固值非難。惟被告所涉販毒情
    節，尚非以販毒為業之大盤或中盤供應者，僅屬毒品交易之
    下游階段；販賣海洛因及安非他命類毒品之對象，均僅1人
    ，且次數、金額俱微，被告亦未因前開販賣行為而獲得鉅大
    利益，且被告於本件審理辯論時又全部認罪，態度尚稱良好
    ，頗有悔意，然販賣第一級毒品之法定最輕本刑為無期徒刑
    ，情輕而法重，在客觀上足以引起一般同情，本院認為被告
    所犯附表一編號1、2、5所示各罪，處以法定最輕刑度均猶
    嫌過重，其所為前開犯行之情狀顯堪憫恕，爰依刑法第59條
    之規定，就附表一編號1、2、5所示犯行，各酌減其刑，並
    量處如附表一編號1至5所示之刑，且定其應執行刑。
四、按毒品危害防制條例第19條第1項規定，犯該條例第4條至第
    9條、第12條、第13條或第14條第1項、第2項之罪者，其供
    犯罪所用或因犯罪所得之財物，均沒收之，如全部或一部不
    能沒收時，追徵其價額或以其財產抵償之，該規定係刑法第
    38條第1項第2款、第3款、第3項但書之特別規定，採義務沒
    收主義，苟能證明係供犯罪所用或因犯罪所得之財物，均應
    沒收之，如全部或一部不能沒收時，追徵其價額或以其財產
    抵償之，並不以當場搜獲扣押者為限，又該條項並無如同條
    例第18條第一項所定「不問屬於犯人與否，沒收之」之明文
    ，自屬相對沒收主義之立法。是其應沒收之物，應以屬被告
    所有者為限（最高法院88年度台上字第2039號、95年度台上
    字第305號判決意旨可資參照）。查扣案如附表二編號13 所
    示行動電話1支（含SIM卡1張，門號0000000000）係被告供
    販賣毒品所用之物品，已經認定，雖登記在葉松旺名下，然
    被告以朋友名義申辦後，自始由其持用，其為實際使用人乙
    等節，業經被告供承在卷，並有行動電話門號申用者資料1
    份可稽（見本院卷第38頁、第54頁），可認系爭行動電話（
    含SIM卡1張）為被告所有，即應依毒品危害防制條例第19
    條第1項前段規定沒收。又被告如附表一所示各次販賣第一
    級、第二級毒品所得財物總計2,300元（被告前後供述不一
    ，或與證人本身證述內容有所歧異者，以最有利被告之最低
    金額認定），係違犯毒品危害防制條例第4條第1項、第2項
    之罪所得之財物，應依同條例第19條第1項後段之規定宣告
    沒收，如全部或一部不能沒收時，以其財產抵償。另扣案如
    附表二編號3至10所示物品，非屬被告所有；編號11、12 所
    示物品，雖屬被告所有，然查無積極事證足認係被告供本案
    販毒或幫助販毒所用、所得或所生之物，均不為沒收之宣告
    。至被告所犯「幫助」販賣第一級毒品罪部分，因其犯罪態
    樣與實施犯罪之正犯有異，其所處罰者，乃其提供助力之行
    為本身，而非正犯實施犯罪之行為，因此幫助犯不適用責任
    共同之原則，對正犯所有供犯罪所得之物，亦勿庸併為沒收
    之宣告（最高法院88年度台上字第6234號裁判意旨參照），
    是扣案如附表二編號1、3至10所示物品，亦無從宣告沒收。
    末毒品危害防制條例第18條第1項前段：「查獲之毒品，不
    問屬於犯人與否，均沒收銷燬之」，乃刑法第38條第1項第1
    款之特別規定，至該法條所稱「查獲」之毒品，係指有罪判
    決書於事實欄，已經認定為被告有罪事實之毒品而言。又沒
    收為從刑之一種，依主從不可分原則，應附隨於主刑同時宣
    告之，若無主刑，則從刑即無所附麗。警員固於上揭時間在
    證人林維謙所騎乘重型機車內及嘉義縣新港鄉港尾87號居處
    2處，扣得如附表二編號1、2所示海洛因16包及甲基安非他
    命15包，然扣案毒品並非認定被告有罪事實之毒品，與本案
    本刑所宣告之被告犯罪無關，自不得於論處被告罪刑時，一
    併宣告沒收銷燬（最高法院94年度台上字第1227號、96年度
    台上字第85號判決意旨參照），併此說明。
據上論斷，應依刑事訴訟法第299條第1項前段，毒品危害防制條
例第4條第1項、第2項、第19條第1項，刑法第11條、第47條第1
項、第30條第1項前段、第2項、第25條、第59條、第51條第5款
，判決如主文。
本案經檢察官江金星到庭執行職務
中    華    民    國    97    年    7    月      9    日
                  刑事第四庭審判長法  官  蔡憲德
                                  法  官  吳育霖
                                  法  官  王慧娟
上列正本證明與原本無異。
如不服本判決，應於判決送達後十日內向本院提出上訴狀，上訴
書狀依法應敘述具體理由，如未敘述具體理由者，應於上訴期間
屆滿後二十日內補提理由書於本院（均應附繕本）。告訴人或被
害人如對於本判決不服者，應具備理由請求檢察官上訴，其上訴
期間之計算係以檢察官收受判決正本之日期為準。
                                  書記官  黃子祝
中    華    民    國    97    年    7    月      9    日
附錄本案論罪科刑法條
毒品危害防制條例第4條第1項、第2項：
製造、運輸、販賣第一級毒品者，處死刑或無期徒刑；處無期徒
刑者，得併科新臺幣1千萬元以下罰金。
製造、運輸、販賣第二級毒品者，處無期徒刑或7年以上有期徒
刑，得併科新臺幣7百萬元以下罰金。
【附表一】被告販賣海洛因及甲基安非他命之時間等及論罪科刑
┌──┬─────┬───┬──────┬────┬───────────┐
│編號│時    間  │對  象│地    點    │販賣客體│所犯罪名及處刑        │
├──┼─────┼───┼──────┼────┼───────────┤
│ 1  │96年8月25 │甲○○│嘉義縣新港鄉│800元之 │丙○○犯販賣第一級毒品│
│    │日下午7時2│      │中洋村台化公│海洛因  │罪，累犯，處有期徒刑拾│
│    │分34秒通聯│      │司大排水溝旁│        │伍年陸月，扣案門號０九│
│    │後某時    │      │7-11便利商店│        │00000000號行動│
│    │          │      │附近        │        │電話壹支（含SIM卡壹張 │
│    │          │      │            │        │）沒收。販賣毒品所得新│
│    │          │      │            │        │臺幣捌佰元沒收，如全部│
│    │          │      │            │        │或一部不能沒收時，以其│
│    │          │      │            │        │財產抵償之。          │
├──┼─────┼───┼──────┼────┼───────────┤
│ 2  │96年8月29 │甲○○│同上        │500元之 │丙○○犯販賣第一級毒品│
│    │日上午8時 │      │            │海洛因  │罪，累犯，處有期徒刑拾│
│    │55分40秒通│      │            │        │伍年肆月，扣案門號０九│
│    │聯後某時  │      │            │        │00000000號行動│
│    │          │      │            │        │電話壹支（含SIM卡壹張 │
│    │          │      │            │        │）沒收。販賣毒品所得新│
│    │          │      │            │        │臺幣伍佰元沒收，如全部│
│    │          │      │            │        │或一部不能沒收時，以其│
│    │          │      │            │        │財產抵償之。          │
├──┼─────┼───┼──────┼────┼───────────┤
│ 3  │96年7月26 │乙○○│嘉義市○○街│500元   │丙○○犯販賣第二級毒品│
│    │日晚間23時│      │近文化路、民│甲基安非│罪，累犯，處有期徒刑柒│
│    │53分40秒通│      │生北路路邊  │他命    │年陸月。扣案門號０九一│
│    │聯後某時  │      │            │        │0000000號行動電│
│    │          │      │            │        │話壹支（含SIM卡壹張） │
│    │          │      │            │        │沒收。販賣毒品所得新臺│
│    │          │      │            │        │幣伍佰元沒收，如全部或│
│    │          │      │            │        │一部不能沒收時，以其財│
│    │          │      │            │        │產抵償之。            │
├──┼─────┼───┼──────┼────┼───────────┤
│ 4  │96年7月29 │乙○○│同上        │500元甲 │丙○○犯販賣第二級毒品│
│    │日下午5時 │      │            │基安非他│，累犯，處有期徒刑柒年│
│    │30分50秒通│      │            │命（以有│陸月。扣案門號０九一七│
│    │聯後某時  │      │            │利於被告│四二三三０八號行動電話│
│    │          │      │            │之認定）│壹支（含SIM卡壹張）沒 │
│    │          │      │            │        │收。販賣毒品所得新臺幣│
│    │          │      │            │        │伍佰元沒收，如全部或一│
│    │          │      │            │        │部不能沒收時，以其財產│
│    │          │      │            │        │抵償之。              │
├──┼─────┼───┼──────┼────┼───────────┤
│ 5  │96年8月31 │甲○○│同上        │擬1000元│丙○○幫助犯販賣第一級│
│    │日下午3時 │      │            │之海洛因│毒品未遂罪，累犯，處有│
│    │20分許    │      │            │        │期徒刑肆年拾月。      │
└──┴─────┴───┴──────┴────┴───────────┘
 【附表二】扣得物品
┌──┬──────────┬───┬─────────────────┐
│編號│查  扣  物  品      │提出者│扣  案  地  點                    │
│    │                    │      │                                  │
├──┼──────────┼───┼─────────────────┤
│1   │海洛因16包（合計淨重│林維謙│警員在嘉義縣新港鄉中洋村台化公司大│
│    │壹點參玖公克）（另扣│      │排水溝旁，當場自林維謙所騎乘車牌號│
│    │案壹包白粉未發現含法│      │碼G9M-580號重型機車內扣得其中15包 │
│    │定毒品成分）        │      │，另2包海洛因於嘉義縣新港鄉港尾87 │
│    │                    │      │號林維謙居處扣得                  │
├──┼──────────┼───┼─────────────────┤
│2   │甲基安非他命16包（驗│林維謙│警員在嘉義縣新港鄉中洋村台化公司大│
│    │餘數量陸點參柒玖公克│      │排水溝旁，當場自林維謙所騎乘車牌號│
│    │，含袋重）          │      │碼G9M-580號重型機車內扣得         │
├──┼──────────┼───┼─────────────────┤
│3   │電子磅秤1個         │林維謙│同上                              │
├──┼──────────┼───┼─────────────────┤
│4   │斜削吸管6根         │林維謙│同上                              │
├──┼──────────┼───┼─────────────────┤
│5   │分裝袋82個          │林維謙│同上                              │
├──┼──────────┼───┼─────────────────┤
│6   │交易簿冊1本         │林維謙│同上                              │
├──┼──────────┼───┼─────────────────┤
│7   │行動電話2支（含SIM卡│林維謙│同上                              │
│    │2張）               │      │                                  │
├──┼──────────┼───┼─────────────────┤
│8   │現金9700元          │林維謙│同上                              │
├──┼──────────┼───┼─────────────────┤
│9   │吸食器1組           │林維謙│嘉義縣新港鄉港尾87號內扣得        │
├──┼──────────┼───┼─────────────────┤
│10  │斜削吸管2支         │林維謙│同上                              │
├──┼──────────┼───┼─────────────────┤
│11  │注射針筒3支         │丙○○│同上                              │
├──┼──────────┼───┼─────────────────┤
│12  │橡皮軟管1條         │丙○○│同上                              │
├──┼──────────┼───┼─────────────────┤
│13  │行動電話1支（含SIM卡│丙○○│警員在嘉義縣新港鄉中洋村台化公司大│
│    │1張）               │      │排水溝旁，當場查扣                │
└──┴──────────┴───┴─────────────────┘


司法院資訊處製作；財團法人民間司法改革基金會備份。
